【裁判字號】    89,台上,4053
【裁判日期】    890713
【裁判案由】    傷害致重傷
【裁判全文】
最高法院刑事判決                              八十九年度台上字第四○五三號
    上  訴  人  甲○○
    選任辯護人  葛仁剛律師
                許文彬律師
                劉大新律師
右上訴人因傷害致重傷案件，不服台灣高等法院中華民國八十六年十一月二十日第二
審判決（八十五年度上訴字第五三二七號，起訴案號：台灣士林地方法院檢察署八十
四年度偵續字第一四三號、八十四年度偵字第五六九八號），提起上訴，本院判決如
左：
    主  文
上訴駁回。
    理  由
按刑事訴訟法第三百七十七條規定，上訴於第三審法院，非以判決違背法令為理由，
不得為之。是提起第三審上訴，應以原判決違背法令為理由，係屬法定要件。如果上
訴理由狀並未依據卷內訴訟資料，具體指摘原判決不適用何種法則或如何適用不當，
或所指摘原判決違法情事，顯與法律規定得為第三審上訴理由之違法情形，不相適合
時，均應認其上訴為違背法律上之程式，予以駁回。本件原判決維持第一審關於論處
上訴人甲○○傷害人之身體致重傷罪刑部分之判決，駁回其在第二審之上訴。已明
上訴人與告訴人邱李麗惠係夫妻，二人婚後為與上訴人家人相處及告訴人是否續任教
職等問題，意見相左。民國七十三年十月十二日晚上十一、十二時許，上訴人因有事
與告訴人溝通，告訴人回應較遲，上訴人頓感氣憤，乃萌傷害之犯意，徒手毆打告訴
人頭部，告訴人閃躲至浴室內，上訴人仍不罷手將其拖出後，當得預見於告訴人閃躲
中毆打其臉部，如擊中眼睛，有發生視覺功能喪失結果之可能，仍出手予以毆打，致
其中一拳擊中告訴人之左眼，造成外傷性眼瞼皮下出血、結膜出血、玻璃體出血、視
網膜出血，左眼受有視力僅於二十公分處得辨手動（無法矯正）之重傷害等情。係依
憑告訴人之指訴，證人邱鑠崑等人之證言，互核符合；並綜合國立台灣大學醫學院附
設醫院（下稱台大醫院）函、查詢病歷資料會簽意見表、診斷證明書，行政院國軍退
除役官兵輔導委員會台北榮民總醫院（下稱台北榮民醫院）診斷證明書、病歷資料公
務查詢會簽意見表，中華民國眼科醫學會（下稱眼科學會）函等全部卷證資料，為其
所憑之證據及認定之理由。復說明告訴人左眼受傷後，最佳矯正視力為「二十公分處
可辨手動」，其視力「小於○點○一」，已無法矯正。且經台北榮民醫院診視結果，
告訴人之左眼有外傷性眼瞼皮下出血、結膜出血、玻璃體出血、視網膜出血，視力僅
得辨手動（無法矯正），乃七十三年外傷所致，迄八十五年七月二十五日進行眼底檢
查結果為黃斑部結疤，左眼視力機能已喪失，無法回復；是告訴人之左眼已達刑法第
十條第四項第一款重傷害之程度。至台大醫院函及會簽意見表中關於告訴人左眼視能
未完全喪失之記載，係對刑法上毀敗視能之定義誤解所致。而眼科學會八十六年五月
二十二日中眼台字第○九一號函所載「視力僅可辨手動二十公分，其視能程度仍能
辨識物體，處理日常生活事務亦無重大妨礙」乙節，亦係將「可辨手動」誤為「可辨
指數」所為之意見，該學會嗣已更正為「若以兩眼均『僅能辨手動』而非能『辨指數
』時，的確無法自行處理日常生活事務」，自應以更正後之內容為判斷之依據。再者
，上訴人毆打告訴人時，其中一拳擊中眼部，告訴人隨之倒地並喊「我的眼睛，我的
眼睛」，上訴人即未繼續毆打，是其本意應僅止於普通傷害，尚無致告訴人喪失視能
之犯意。但眼睛為人體最纖細敏感之器官，上訴人於告訴人閃躲之際，徒手毆打其頭
部，客觀上有預見誤擊其眼睛成殘之可能。而由台北榮民醫院會簽意見表所載告訴人
於七十三年十月十四日至八十五年七月二十五日之療程觀之，堪認告訴人左眼所受之
重傷害與上訴人之傷害行為有相當因果關係。又經向台北市政府教育局、台北市文湖
國民小學及南港國民小學函查結果，並無告訴人於七十七、八年後重返教職之體檢資
料，復依公路局台北區監理所覆函，亦無告訴人持有機車駕駛執照之紀錄，此均無從
為上訴人有利之證明。並以上訴人否認犯罪所持之辯解為不足採，其聲請向教育部調
閱告訴人鑑定國小教師資格之體檢資料核無必要，亦於理由內說明及指駁綦詳。其所
為論敘，俱有卷存證據資料可資覆按，從形式上觀察，並無違背法令之情形存在。按
刑事訴訟採職權調查主義，鑑定報告祇為形成法院心證之資料。故待證事項雖經鑑定
，但其證明力如何？或不同鑑定之結果，孰為可採？審理事實之法院本得參酌相關證
據，以為斟酌取捨，倘其判斷不違背經驗法則或論理法則，即不得任意指為違法。原
判決認定告訴人左眼視能業已毀敗，非僅單憑台大醫院之覆函（鑑定報告）及會簽意
見表，且綜合眼科學會、負責診療之台北榮民醫院診斷證明書及會簽意見表等全部卷
證資料，為其判斷之基礎，並就與其認定結果歧異之部分，詳細說明不足採納之理由
。上訴意旨對於原判決依憑證據所認定之事實，究竟如何違背法令，並未依據卷內訴
訟資料具體指摘，僅執陳詞辯解，泛謂依台大醫院鑑定結果，告訴人尚未喪失左眼視
能；且告訴人之視力如何，全憑其一己之陳述，在科學上無法判斷真偽等語。徒就原
審取捨證據及判斷其證明力職權之適法行使，持不同之評價，並為單純事實上之爭執
，自非第三審上訴之合法理由。又原判決雖未採酌日本財團法人天理相談所病
院診斷書影本，但其診斷書記載：「（告訴人之視力為）右眼○點一（矯正視力一─
二）左眼○點○一（矯正不能）。（西元）一九八五年左眼受傷後，視力低下以來都
沒有改善……今後她的視力回復是不可能的」（見原審卷第六十七頁），仍不能為上
訴人有利之認定。上訴意旨擷取其中片斷記載，而謂告訴人「右眼矯正視力一點二」
，執此主張台大醫院及眼科學會以不存在之假設性前提為鑑定意見，任意指摘原判決
有適用法則不當之違法，亦難謂符合第三審上訴之法定要件。上訴意旨所指摘之各節
，均與法律規定得為第三審上訴理由之違法情形，不相適合，其關於此部分之上訴違
背法律上之程式，應予駁回。
據上論結，應依刑事訴訟法第三百九十五條前段，判決如主文。
中      華      民      國    八十九    年      七      月     十三     日
                              最高法院刑事第六庭
                                  審判長法官  紀  俊  乾
                                        法官  黃  正  興
                                        法官  陳  東  誥
                                        法官  張  春  福
                                        法官  韓  金  秀
      右正本證明與原本無異
                                              書  記  官
中      華      民      國    八十九    年      七      月    十八      日


司法院資訊處製作；財團法人民間司法改革基金會備份。
